臺灣高等法院刑事判決　　　　　　　　　 94年度上訴字第4號
上　訴　人　臺灣臺北地方法院檢察署檢察官
上　訴　人
即　被　告　甲○○
上列上訴人因被告洗錢防制法案件，不服臺灣臺北地方法院93年
度訴字第1316號，中華民國93年11月30日第一審判決（聲請簡易
判決處刑案號：臺灣臺北地方法院檢察署 93年度偵字第11479號
、移送併案審理案號：臺灣士林地方法院檢察署93年度偵緝字第
810號），提起上訴，本院判決如下：
    主  文
原判決撤銷。
甲○○連續幫助掩飾、隱匿因自己重大犯罪所得財物，處有期徒
刑陸月，如易科罰金，以佰元折算壹日。
    事  實
一、甲○○於民國九十二年九月間某日，見中國時報分類廣告上
    刊登買賣存摺之廣告, 遂撥打報載電話號碼聯絡，對方有真
    實姓名年籍不詳自稱「陳先生」之成年男子與甲○○通話，
    告知甲○○交付金融機構帳戶之存摺、金融卡、印章等物件
    可獲取對價報酬，每一金融帳戶物件可換得新臺幣（下同）
    二千元，甲○○在預見將自己名義之金融帳戶物件提供予不
    相識之人使用，該等帳戶可能會被人利用作為掩飾或隱匿他
    人因該他人自己常業詐欺或偽造有價證券等重大犯罪所得財
    物或財產上利益之用之情形下，因覬覦交付金融機構帳戶物
    件可換取金錢之不法報酬，竟基於幫助掩飾、隱匿他人因該
    他人自己常業詐欺或偽造有價證券等重大犯罪所得財物或財
    產上利益之不確定概括犯意，連續：
    (一)於九十二年九月十七日之前之當月某日，將其本人於同年
　    八月二十七日至位於臺北市士林區○○○路五一號之第一
      商業銀行天母分行，申請取得之該分行帳號000000
      00000號帳戶之存摺、金融卡及其名義之開戶印章各
      一等物件，以快遞寄送至永和某處之方式售賣交付予「陳
      先生」，任由「陳先生」將該帳戶物件在外流通使用，但
      甲○○尚未取得二千元之報酬。嗣上開帳戶物件，即為不
      詳姓名成年人組成之常業詐欺犯罪集團利用作為掩飾、隱
      匿該集團成員因自己實施常業詐欺之重大犯罪所得財物之
      用。該常業詐欺集團實施常業詐欺犯行之手法為：偽以國
      稅局欲辦理退稅為由，以電話通知不特定之納稅義務人，
      指示受話者應至自動提款機按照集團成員所述之方法操作
      自動提款機，偽稱：如此可使退稅款轉帳至受話者之帳戶
      云云，使不知自動提款機無法使他人金錢轉入自己帳戶之
      受話者，陷於錯誤，經由自動提款機之操作，將自己帳戶
      內之金錢轉入包括上開甲○○名義帳戶在內之帳戶內，以
      此為詐術使不特定人陷於錯誤而交付金錢，並恃為常業。
      計有：丙○○於同年九月十七日八時許，接獲一位不詳姓
      名自稱國稅局人員之成年女子來電，佯稱可退稅，並要求
      丙○○撥打00000000號電話號碼找一位陳科長，
      丙○○於同日依言撥打該電話號碼，有一自稱陳科長助理
      之不詳真實姓名成年男子接聽，謊稱：有支票寄予丙○○
      ，丙○○未收，現郵局已退還國稅局，要其持金融卡至附
      近之提款機操作進行轉帳，可把退稅款轉至丙○○帳戶云
      云，丙○○誤信為真，因而陷於錯誤，於當日八時四十九
      分許起，在設於臺北縣樹林市○○路之中興商業銀行自動
      提款機，按照該詐欺集團成員之指示操作，並聽信對方所
      稱：退稅帳號錯誤、按錯密碼之說法，而先後八次自其臺
      灣中小企業銀行帳戶及第一商業銀行帳戶（帳號詳卷）轉
      帳款項至包括甲○○前揭第一商業銀行帳戶在內之帳戶內
      （另一帳戶係案外人張智鈞名義之設於第一商業銀行延吉
      分行之帳戶），丙○○共計遭詐騙轉帳五十七萬六千八百
      六十二元至上開二帳戶內，其中有各五萬五千五百五十五
      元、九萬九千九百九十九元、九萬九千九百九十九元、一
      萬一千三百十三元，共計二十六萬六千八百六十六元之金
      額，係轉入甲○○上開帳戶內。丙○○轉入上述二帳戶內
      之金額，旋經上開詐欺集團成員於轉入當時即提領殆盡。
      丙○○於發現自己帳戶內款項減少，卻始終未見金錢轉入
      自己帳戶，始知受騙，報警處理，經警追查上揭帳戶名義
      人，而發覺甲○○涉犯洗錢防制法犯罪。
    (二)同年十月二十三日，因上述「陳先生」向甲○○表示再申
      請一份金融帳戶，其會連同前一次之二千元報酬共計四千
      元一併寄予甲○○，甲○○又至位於臺北市士林區○○○
      路○段二四六號之萬泰商業銀行天母分行，申請取得該分
      行帳號000000000000號之帳戶後，將該帳戶
      之存摺、金融卡及其名義之開戶印章各一等物件，以快遞
      寄送至永和某處之方式售賣交付予「陳先生」，任由「陳
      先生」將該帳戶物件在外流通使用，但甲○○仍未取得四
      千元之報酬。此一帳戶物件，嗣為不詳姓名成年人利用作
      為掩飾、隱匿因自己實施偽造有價證券之重大犯罪所得財
      物之用。即：乙○○於九十二年十月十八日十二時五十分
      許至十三時五十分許之間某時點，遭不詳姓名人士侵入其
      位於臺南縣仁德鄉○○村○○○街四三巷一號之住處內，
      竊取屬其所有之付款人為中國國際商業銀行臺南分行、支
      票票號分別為：ＮＡ0000000號、ＮＡ00000
      00號（檢察官聲請簡易判決處刑書誤載為Ｎ00000
      00號、Ｎ三七八七五０號）之空白支票二紙得手，並當
      場盜用乙○○名義之印章蓋於空白支票之發票人欄上，嗣
      其中票號ＮＡ0000000號支票之金額欄及發票日欄
      位為不詳姓名成年人各偽填一萬元之數字、大寫金額及九
      十二年九月二日之日期，偽造乙○○名義、面額一萬元之
      支票一紙，隨後於同年十一月三日十一時五十八分五十四
      秒，在位於臺南縣永康市○○路○段二一號之萬泰商業銀
      行永康分行，存入甲○○上開萬泰商業銀行天母分行帳戶
      內提示（存入該帳戶之支票不含票號ＮＡ0000000
      號之支票，檢察官聲請簡易判決處刑書未細分，應屬誤載
      ），因乙○○於發現失竊後，已先申報掛失止付，於同年
      月四日退票，經警認方邵宇涉犯竊盜罪嫌，通知方邵宇到
      案，甲○○於警詢中供述售賣該一帳戶物件之事，而為警
      得知上情。
二、案經被害人乙○○訴由臺南縣警察局歸仁分局報由臺灣臺南
    地方法院檢察署檢察官呈由臺灣高等法院檢察署令轉臺灣臺
    北地方法院檢察署檢察官偵查，經該署檢察官聲請簡易判決
    處刑，及經被害人丙○○訴由臺北市政府警察局移送臺灣士
    林地方法院檢察署檢察官移送併案審理。
    理  由
一、認定犯罪事實所憑之證據及理由：
    (一)前揭被告甲○○先後二次售賣其名義之帳戶物件予「陳先
      生」，任由「陳先生」任意流通使用其帳戶物件之事實，
      業經被告於警詢、偵查、原審及本院審理時坦承不諱。嗣
      有丙○○遭不詳人士以本判決事實欄一(一)所示之方法詐騙
      ，先後八次將自己帳戶內之款項分別轉至被告設於第一商
      業銀行天母分行之上開帳戶及案外人張智鈞名義設於第一
      商業銀行延吉分行之帳戶內，共計轉帳五十七萬六千八百
      六十二元進入該二帳戶內，其中有各五萬五千五百五十五
      元、九萬九千九百九十九元、九萬九千九百九十九元、一
      萬一千三百十三元，共計二十六萬六千八百六十六元，係
      轉入被告第一商業銀行天母分行帳戶內，又乙○○於本判
      決事實欄一(二)所示時地遭不詳人士竊取經蓋盜其名義印章
      之上開空白支票二紙後，其中票號ＮＡ0000000號
      支票經人各偽填一萬元之數字及九十二年九月二日之日期
      ，偽造乙○○名義、面額一萬元之支票一紙，隨後在萬泰
      商業銀行永康分行存入被告上開萬泰商業銀行天母分行帳
      戶內提示，因乙○○於發現失竊後，已先申報掛失止付而
      退票等事實，亦為被害人丙○○、乙○○先後於警詢、檢
      察官偵查中指述甚詳（筆錄分見臺灣士林地方法院檢察署
      九十三年度偵字第七八三七號卷第四一頁至第四二頁、第
      五六頁至第五七頁、臺南縣警察局歸仁分局警卷第九頁至
      第十一頁、臺灣臺南地方法院檢察署九十三年度偵字第五
      五一六號卷第七頁至第八頁）。對於被害人丙○○、乙○○於警詢中證述之證據能力，公訴人、被告於本院審判程
      序中始終未予爭執且皆同意得作為證據（被告於原審準備
      程序為有罪陳述，經原審法院告知進行簡式審判程序之效
      果＜含不適用傳聞法則＞，被告同意進行簡式審判程序，
      見原審卷第三六頁，此同意亦屬同意被害人之警詢筆錄得
      作為證據），本院斟酌被害人丙○○、乙○○於警詢中僅
      係單純陳述被害之過程，依該等筆錄作成時之情況，認為
      適當，依刑事訴訟法第一百五十九條之五第一項之規定，
      該等被害人之警詢筆錄應具有證據能力。並有第一商業銀
      行天母分行九十二年十月十七日一天母字第二三三號函附
      之被告上揭第一商業銀行天母分行帳戶之開戶資料及明細
      分類帳、被告上開萬泰商業銀行天母分行帳戶之臺幣存摺
      對帳單、存款業務往來申請書、被害人丙○○臺灣中小企
      業銀行帳戶之連線作業通用查詢驗證單、丙○○第一商業
      銀行帳戶之轉帳資料、票號ＮＡ0000000號支票影
      本、遺失票據申請書、臺灣票據交換所臺南市分所退票理
      由單、掛失止付票據提示人資料查報表、第一商業銀行延
      吉分行九十三年六月十八日（九三）一延吉字第一五五號
      函檢送之案外人張智鈞名義設於第一商業銀行延吉分行帳
      戶之開戶基本資料、存款明細分類帳等資料附卷可稽（見
      臺灣士林地方法院檢察署上開偵查卷第六頁至第十四頁、
      第二九頁至第三二頁、第四五頁、上開歸仁分局警卷第十
      二頁至第十四頁、第十八頁至第十九頁）。被告所為將帳
      戶物件售予「陳先生」之自白及被害人丙○○、乙○○之
      證述，應皆屬實情。
    (二)被告始終否認其為電話中向被害人丙○○行騙之人，亦否
      認有竊取乙○○支票之情，並否認上開帳戶內之金額係其
      提領，復查無證據足證被告確為行詐、行竊或偽造有價證
      券之人。參以被害人丙○○證述之被害情節，應足認取得
      被告上揭帳戶物件並實施前揭對丙○○行詐欺行為之人，
      顯屬經過縝密之籌畫所組成之詐欺集團，一方面收購取得
      他人帳戶存摺、金融卡等物件使用，另一方面則以上述手
      法詐騙不特定人轉帳進入其等指定之帳戶，使不特定人陷
      於錯誤而交付金錢。則該集團係以此等詐欺方法賴以維生
      ，資為常業，且利用被告名義帳戶作為掩飾、隱匿其集團
      成員因自己實施常業詐欺之重大犯罪所得財物之用，至為
      灼然。又由被害人乙○○所述空白支票被竊之情節及嗣其
      中票號ＮＡ0000000號支票經人填載金額、發票日
      ，偽造完全記載之有價證券存入被告上開帳戶提示之事實
      ，亦顯證被告另一帳戶亦為人利用作為掩飾、隱匿該人因
      自己實施偽造有價證券之重大犯罪所得財物（該偽造之有
      價證券本體，亦具有財產價值，自亦屬偽造有價證券所得
      之財物）之用，以避免真實身分為檢警機關追查發覺之情
      ，亦足堪認定。
    (三)被告於本院審理時雖否認有幫助洗錢之不確定犯意，辯稱
      ：我不知道帳戶會被拿去犯罪云云。惟查：在郵局或銀行
      等金融機構開設存款帳戶，原係針對個人社會信用而予以
      資金流通，具有強烈之屬人性，而金融帳戶為個人理財之
      工具，於郵局或銀行等金融機構申請開設存款帳戶並無任
      何特殊之資格限制，一般民眾皆可利用存入最低開戶金額
      之方式，任意在銀行或郵局等金融機構申請開設存款帳戶
      ，且一人並可於不同之金融機構申請多數之存款帳戶使用
      ，尚無任何困難，此乃眾所周知之事實，被告於為本案行
      為時為已年滿二十歲之成年人，顯屬有一般社會經驗之人
      ，對此應有所認知。而有犯罪意圖者，非有正當理由，竟
      使用他人提供之帳戶，客觀上自可預見其目的係供為某筆
      資金或有價證券之存入，後再行領出或兌現之用，且該筆
      資金或有價證券之存入及提領過程係有意隱瞞其流程及行
      為人身分曝光之用意，一般人本於一般認知能力應均易於
      瞭解。是依一般人之社會生活經驗，若見他人不以自己名
      義申請帳戶，反而向人收集存款帳戶為不明用途使用或流
      通，衡情對於該等帳戶可能供洗錢等不法目的之使用，當
      有合理之預期，況且利用不相識之人之帳戶從事常業詐欺
      或其他犯罪所得財物洗錢之用，早為傳播媒體廣為報導，
      被告為有社會經驗之成年人，其應可預見交付其名義之帳
      戶存摺及金融卡等物件予不相識之人流通，有幫助從事常
      業詐欺或偽造有價證券犯行之人利用該等帳戶掩飾、隱匿
      該常業詐欺集團成員或偽造有價證券之人因自己犯罪所得
      財物或財產上利益之可能，但其仍將自己名義之帳戶物件
      售予己所不相識且不知真實身分之「陳先生」，以致自己
      完全無法了解、控制其帳戶物件之使用方法及流向，則被
      告應本具有縱有人利用該等金融帳戶供掩飾、隱匿實施常
      業詐欺或偽造有價證券等重大犯罪所得財物或財產上利益
      之用，亦不違背其本意之幫助意思甚明。被告所辯：其無
      幫助洗錢之故意云云，亦不足採。
    (四)綜上論述，本件事證明確，被告幫助洗錢之犯行，均洵堪
      認定。
二、論罪科刑部分：
    (一)按洗錢防制法已於九十二年二月六日修正公布，並於同年
      八月六日施行，修正後該法第九條第一項規定：「犯第二
      條第一款之罪者，處五年以下有期徒刑，得併科新臺幣三
      百萬元以下之罰金」，同法第二條第一款復規定：「本法
      所稱洗錢，係指下列行為：一掩飾或隱匿因自己重大犯罪
      所得財物或財產上之利益者」。而刑法第二百零一條規定
      之偽造有價證券罪（含行使偽造有價證券罪）及同法第三
      百四十條規定之常業詐欺罪，係屬現行洗錢防制法第三條
      第一項第二款、第五款所明定之重大犯罪。核被告於九十
      二年九、十月間，基於幫助洗錢之不確定犯意，先後二次
      將自己名義之上開帳戶物件售賣交付予所謂「陳先生」之
      成年男子，而使某犯罪集團於實施常業詐欺之重大犯罪時
      及使某人實施偽造有價證券之重大犯罪時，均得以利用被
      告帳戶供掩飾、隱匿因自己重大犯罪所得財物之用，均係
      犯現行洗錢防制法第九條第一項、刑法第三十條第一項前
      段之幫助掩飾、隱匿因自己重大犯罪所得財物罪。
    (二)變更起訴法條之說明：
      (1)按現行刑法關於正犯、從犯之區別，係以其主觀之犯意
        及客觀之犯行為標準，凡以自己犯罪之意思而參與犯罪
        ，無論其所參與者是否犯罪構成要件之行為，皆為正犯
        ，其以幫助他人犯罪之意思而參與犯罪，其所參與者，
        苟係犯罪構成要件之行為，亦為正犯，以幫助他人犯罪
        之意思而參與犯罪，其所參與者又為犯罪構成要件以外
        之行為，為從犯（最高法院二十五年上字第二二五三號
        判例意旨參照）。查本案檢察官聲請簡易判決處刑書原
        係記載被告就本判決事實欄一(二)所示之犯行係犯洗錢防
        制法第九條第一項之犯罪（正犯），嗣於原審審理時，
        經蒞庭檢察官更正起訴法條為同法第九條第二項之罪（
        見原審卷第十一頁背面）。惟被告提供帳戶予他人流通
        之行為，並非洗錢防制法第二條第一款規定之「掩飾或
        隱匿因自己重大犯罪所得財物或財產上之利益者」或同
        條第二款規定之「掩飾他人因重大犯罪所得財物或財產
        上之利益者」之洗錢犯罪之構成要件行為。蓋被告本案
        行為能被評價成立犯罪者，僅係其售賣交付帳戶物件予
        他人之行為而已，且於其提供交付帳戶物件時，就其提
        供之帳戶物件而言，尚無所謂之重大犯罪存在，則其提
        供交付帳戶物件行為自難認屬上引法條所稱之「掩飾」
        或「隱匿」行為（尚無重大犯罪所得財物可資掩飾、隱
        匿），而將本判決事實欄一(二)所示偽造有價證券存入被
        告帳戶提示者係另有其人，既為檢察官聲請簡易判決處
        刑書所是認，則為「掩飾、隱匿」洗錢行為者，應為將
        偽造支票存入被告帳戶之人，被告並未參與「掩飾或隱
        匿」之洗錢犯罪構成要件行為。對於本判決事實欄一(一)
        所示之被告售賣交付帳戶物件之犯行，亦同。又由於無
        證據證明被告有參與某犯罪集團之常業詐欺犯行或有參
        與某不詳人士之偽造有價證券犯行，亦無證據證明其有
        出面領得詐得款項之行為，檢察官之聲請簡易判決處刑
        書及移送併辦意旨亦認被告僅有售賣交付帳戶物件之行
        為，而對方承諾付予被告之報酬亦僅四千元，其可得之
        利益實少，尚難認被告有將實施常業詐欺犯行或實施偽
        造有價證券犯行之人所為「掩飾、隱匿」之洗錢犯罪構
        成要件行為視為自己犯行之自己共同犯罪之意思，僅能
        認被告係基於幫助之不確定犯意而為售賣交付帳戶物件
        之行為，檢察官認被告有洗錢犯罪之共同犯罪意思，尚
        有未洽。
      (2)又按幫助他人犯罪者，為從犯；從犯之處罰，得按正犯
        之刑減輕之，刑法第三十條第一項前段、第二項定有明
        文。是我國刑法之幫助犯並無獨立性（類如稅捐稽徵法
        第四十三條之將幫助犯規定為一獨立犯罪型態者除外）
        ，而係從屬於正犯之犯罪而成立，並不認幫助犯之幫助
        行為為實行行為，幫助行為之是否成立犯罪、是否既遂
        ，仍應以正犯之實行行為為準，要無幫助犯所犯之罪名
        較正犯為重之理。被告提供自己帳戶之行為，既係掩飾
        、隱匿常業詐欺等重大犯罪所得財物之構成要件以外之
        幫助行為，且被告之帳戶物件係供常業詐欺犯罪集團及
        偽造有價證券之人作為洗錢犯罪使用，則利用該等帳戶
        掩飾、隱匿常業詐欺等重大犯罪所得財物之「他人」，
        應係利用該等帳戶掩飾、隱匿「其自己」常業詐欺等重
        大犯罪所得財物。此並不因該「他人」係被告所稱之「
        陳先生」或係另輾轉自「陳先生」取得帳戶之其他人而
        有異。而此利用該等帳戶掩飾、隱匿其「自己」常業詐
        欺等重大犯罪所得財物之正犯應成立之罪名，應係現行
        洗錢防制法第九條第一項之掩飾、隱匿因自己重大犯罪
        所得財物罪，因任由帳戶物件流通而構成洗錢犯罪幫助
        犯之被告，則應從屬於正犯之犯罪，成立上開罪名之幫
        助犯，要非成立法定刑度較正犯為重之現行洗錢防制法
        第九條第二項之幫助掩飾他人因重大犯罪所得財物罪（
        法定刑最高度為有期徒刑七年）。若被告所稱之「陳先
        生」將被告名義之帳戶物件轉售予其他人，由該其他人
        實施常業詐欺等犯罪並利用被告名義帳戶掩飾、隱匿其
        「自己」所實施之常業詐欺等犯罪所得財物，「陳先生
        」與被告同係各犯幫助掩飾、隱匿因自己重大犯罪所得
        財物罪（幫助犯之間，依最高法院三十三年上字第七九
        三號判例意旨，係各負幫助罪責，無適用刑法第二十八
        條之餘地），「陳先生」亦非另成立掩飾他人因重大犯
        罪所得財物罪。
      (3)綜上，被告本案所為均應成立洗錢防制法第九條第一項
        、刑法第三十條第一項前段之幫助掩飾、隱匿因自己重
        大犯罪所得財物罪。原審蒞庭檢察官對本判決事實欄一
        (二)所示之事實，更正起訴法條為洗錢防制法第九條第二
        項之罪，尚有未當，其起訴法條應予變更。
    (三)被告先後二次幫助犯行，時間緊接，手法雷同，觸犯犯罪
      構成要件相同之罪名，顯係基於概括犯意反覆實施，為連
      續犯，依刑法連續犯之規定論以一罪，並加重其刑。原檢
      察官聲請簡易判決處刑書雖未論及被告本判決事實欄一(一)
      所示之犯罪事實，惟此部分與原起訴並成罪之本判決事實
      欄一(二)所示部分，既有連續犯之裁判上一罪關係，為起訴
      效力所及，本院自應一併審判。而被告所為幫助洗錢罪，
      屬從犯，依刑法第三十條第二項規定，減輕其刑。並先加
      後減之。
    (四)洗錢防制法第九條第五項適用之問題：
    　(1)按現行洗錢防制法第九條第五項規定：「犯前四項之罪
        ，於犯罪後六個月內自首者，免除其刑；逾六個月者，
        減輕或免除其刑；在偵查或審判中自白者，減輕其刑」
        。被告於原審審理時有為有罪之陳述，坦承其本案犯罪
        之幫助洗錢犯意及行為，有原審筆錄可稽（見原審卷第
        三五頁、第三九頁），雖然其於本院審判時變異前詞，
        否認有幫助洗錢之犯意，但其既然曾在原審自白犯罪，
        亦符合洗錢防制法第九條第五項後段規定之「在審判中
        自白」之要件，應無疑問，自應適用該條項規定，遞減
        輕其刑。
      (2)被告上訴理由稱：承辦本案之臺南縣警察局歸仁分局原
        以被告涉嫌支票竊盜案傳詢被告，經被告到案後向警方
        陳述係被告將在第一商業銀行天母分行及萬泰商業銀行
        天母分行開設之帳戶，各以二千元提供予「陳先生」使
        用，始發覺被告所涉本案事實，則被告應構成自首云云
        。按刑法第六十二條所謂發覺，非以有偵查犯罪權之機
        關或人員確知其人犯罪無誤為必要，而於對其發生嫌疑
        時，即得謂為已發覺，且此項對犯人之嫌疑，以有確切
        之根據得為合理之可疑者，即足當之（最高法院七十二
        年度臺上字第六四一號判例意旨參考）。次按裁判上之
        一罪其一部分犯罪既已因案被發覺，雖在檢察官或司法
        警察官詢問中被告陳述其未發覺之部分犯罪行為，並不
        符合刑法第六十二條之規定，不應認有自首之效力（最
        高法院七十三年度第二次刑事庭會議決議(二)意旨參照）
        。查被告於九十二年十一月三十日、九十三年二月九日
        先後二次在臺南縣警察局歸仁分局接受警察詢問時，僅
        供稱：其係將萬泰商業銀行天母分行之帳戶售予「陳先
        生」云云，並稱：「我不知道該帳戶作何用途，但該人
        自稱信用破產，要使用他人帳戶才不會扣款」云云，根
        本未供述其另有售賣第一商業銀行天母分行帳戶物件之
        語，此見該二份警詢筆錄自明（見該警卷第二頁至第八
        頁），且被告於九十三年七月二十一日檢察官偵查庭訊
        時（偵查本判決事實欄一(二)所示之犯罪）亦未供述另有
        第一商業銀行天母分行帳戶之事（見臺灣臺北地方法院
        檢察署九十三年度偵字第一一四七九號卷第七頁至第八
        頁）。被告上訴理由稱：被告到案後向歸仁分局警員陳
        述其係將在第一商業銀行天母分行開設之帳戶，以二千
        元提供予「陳先生」使用云云，顯非事實。況且，針對
        本判決事實欄一(一)所示之第一商業銀行天母分行帳戶部
        分，承辦警員於九十二年九月十八日接獲被害人丙○○
        報案後，根據被害人帳戶之轉帳資料，得知第一商業銀
        行天母分行上開帳號之帳戶為人利用作為洗錢帳戶之事
        實，並轉送臺北市政府警察局刑事警察大隊，由該隊以
        該帳戶申請人涉嫌詐欺罪，於九十二年十月七日發函第
        一商業銀行天母分行索取該帳戶之開戶名義人之資料及
        明細分類帳，第一商業銀行天母分行於九十二年十月十
        七日函覆，刑事警察大隊於同年月二十三日收文，並於
        同年月二十八日併卷依法偵辦，嗣於九十三年二月至四
        月，先後二次通知被告到案說明，被告皆未到案說明，
        該隊隨後以九十三年五月十三日北市警刑四字第０九三
        三六二０九二００號函，將被告以涉犯幫助常業詐欺、
        洗錢防制法罪嫌，移送臺灣士林地方法院檢察署檢察官
        偵查（嗣為檢察官退案命補張智鈞帳戶等資料）等情，
        有臺灣士林地方法院檢察署上開偵查卷所附之被害人丙○○之警詢筆錄、臺北市政府警察局刑事警察大隊因偵
        辦刑案需向金融機構查詢資料申請表、申請查詢金融機
        構資料審核表、臺北市政府警察局九十二年十月六日北
        市警刑四字第０九二四一九一六九００號函、第一商業
        銀行天母分行上開函文、刑事警察大隊偵查第四隊九十
        二年十月二十八日便箋、通知書、臺北市政府警察局九
        十三年五月十三日北市警刑四字第０九三三六二０九二
        ００號函（俱影本）各一份可證（見該卷第二一頁至第
        四三頁）。是應認該管之警察人員根據被害人丙○○之
        指述、轉帳資料、第一商業銀行天母分行函覆開戶申請
        人資料等確切事證，於九十二年十月二十八日已合理懷
        疑被告因提供帳戶物件予他人而涉犯洗錢防制法等犯罪
        ，嗣後才有持續之偵查動作，故可謂本判決事實欄一(一)
        所示犯罪事實，至遲於九十二年十月二十八日業為該管
        公務員發覺，此時間係在被告於九十二年十一月三十日
        在歸仁分局接受警察詢問之前，揆諸前揭說明，被告縱
        嗣於歸仁分局警詢中供述另一萬泰商業銀行帳戶售賣予
        他人之事實，亦要無成立自首之餘地。
    (五)茲審酌被告提供金融帳戶售予他人，雖未實際取得對價，
      惟其亦係出於圖得不法報酬之動機，所為犯行使詐欺集團
      或偽造有價證券之人得以利用該等帳戶作為掩飾、隱匿重
      大犯罪之用，增加被害人尋求救濟之困難，且造成檢警機
      關難以追查重大犯罪之實際行為人，犯罪所生之危害非輕
      ，所售賣之帳戶有二個，並參酌原審雖係引用洗錢防制法
      第九條第二項、刑法第三十條第一項前段論以被告較重之
      連續幫助掩飾他人因重大犯罪所得財物罪，而量處被告有
      期徒刑伍月，但檢察官本案亦有上訴，上訴理由稱：「被
      告未對被害人丙○○為任何賠償，又誣指原審法院以不正
      方法取供，可見被告犯後態度惡劣，毫無悔改之意」等語
      ，查被告上訴狀謂：「被告於原審之自白係受不正當方法
      取得」云云（見本院卷第六頁），其雖於本院審理時坦言
      ：「原審沒有騙我自白」云云（見本院九十三年二月二日
      筆錄），但已見被告確有虛構事實作為上訴理由之情事，
      足見其實無悔意，而非如原審判決所稱：「悔意甚深」等
      一切情狀，量處如主文所示之刑，並諭知易科罰金之折算
      標準。
    (六)被告售賣上開二帳戶予「陳先生」所交付之存摺二本、金
      融卡二張、印章，均非屬被告本件犯罪之義務沒收之物，
      且皆未扣案，復無證據足證該等物件現尚存在而未滅失，
      再者，依現今一般金融機構之約款，金融機構所發給之存
      摺、金融卡多原則上約定屬金融機構所有（金融卡背面約
      款亦多有載明），況被告既係將該等物件售賣予「陳先生
      」，縱使認該等物件皆原為被告所有，被告亦已處分轉讓
      予「陳先生」（被告與「陳先生」間無共同正犯關係），
      該等物件是否仍屬被告之所有物，亦有疑問，斟酌上開帳
      戶業經相關機構列為犯罪帳戶，已無再為人利用之虞，相
      關物件亦已屬無用之物，為免日後執行之困擾，爰不予宣
      告沒收。至於檢察官聲請簡易判決處刑書所載之密碼，係
      抽象之數字，根本非刑法第三十八條第一項第二款規定之
      「物」，無從宣告沒收，附此敘明。
五、撤銷原審判決之理由：
    (一)按除被告所犯為死刑、無期徒刑、最輕本刑為三年以上有
      期徒刑之罪或高等法院管轄第一審案件者外，於前條第一
      項程式進行中，被告先就被訴事實為有罪之陳述時，審判
      長得告知被告簡式審判程式之旨，並聽取當事人、代理人
      、辯護人及輔佐人之意見後，裁定進行簡式審判程序。刑
      事訴訟法第二百七十三條之一定有明文。是進行簡式審判
      程序，應以法院之裁定為之。經查原審於九十三年十月十
      四日及同年十一月十五日二次期日（見原審卷第十二頁、
      第三六頁），先後二次經受命法官單獨諭知：本件經合議
      庭評議結果裁定由受命法官獨任行簡式審判程序，而非由
      合議庭當庭宣示，而遍查全卷，又無此一裁定之書面附卷
      ，則原審所踐行之簡式審判程序，實有瑕疵。
    (二)被告本案應成立之犯罪，係犯現行洗錢防制法第九條第一
      項、刑法第三十條第一項前段之幫助掩飾、隱匿因自己重
      大犯罪所得財物罪，理由業見前述，原審判決認定被告係
      「基於幫助之不確定故意將其前揭銀行帳戶供犯罪集團使
      用，幫助該等犯罪集團利用其帳戶隱匿或掩飾因重大犯罪
      所得之財物」，卻認被告係幫助犯洗錢防制法第九條第二
      項之掩飾他人因重大犯罪所得財物罪，適用法律尚有違誤
      。且原審判決認被告係成立幫助犯，卻於理由欄內稱：「
      核被告所為，係犯洗錢防制法第九條第二項之洗錢罪」等
      語，並漏引刑法第三十條第一項前段之條文（理由及據上
      論斷欄均未引用），且其既引用現行洗錢防制法第九條第
      二項為論罪法條，即應以該條項之要件（見同法第二條第
      二款）為判決主文罪名之記載，但其判決主文之罪名部分
      仍依照舊洗錢防制法第九條第一項之要件，記載為：「幫
      助洗錢」，均有疏漏。再本案檢察官原聲請簡易判決處刑
      書係認被告就本判決事實欄一(二)所示之犯罪事實係犯洗錢
      防制法第九條第一項之犯罪，且認被告與「陳先生」係該
      條項犯罪之共同正犯，有聲請簡易判決處刑書在卷可查，
      於原審審理時，蒞庭檢察官雖變更起訴法條為同法第九條
      第二項之罪，但並未引用刑法第三十條第一項前段之條文
      ，亦未更正聲請簡易判決處刑書之共同正犯之記載，復有
      原審筆錄可稽（見原審卷第十一頁背面、第二五頁、第三
      五頁、第三六之一頁、第三九頁），檢察官顯認被告應成
      立洗錢防制法第九條第二項之罪之正犯，原審判決既認被
      告應成立幫助犯，卻疏未說明被告為何非正犯之理由，亦
      有未當。
    (三)被告申請取得第一商業銀行天母分行帳號0000000
      0000號帳戶之開戶日期，應係九十二年八月二十七日
      ，此見該分行上揭函文所附之存款明細分類帳（該帳戶第
      一次有存取紀錄係九十二年八月二十七日）自明（見臺灣
      士林地方法院檢察署上開偵查卷第三十頁至第三一頁）。
      被告於原審稱：應係九十二年九月間去一銀開戶云云，當
      係誤記，原審判決按警方移送書之記載認定被告申請取得
      該帳戶之日期為九十二年九月十六日，當屬誤認。又被害
      人丙○○遭詐騙後，係先後八次將自己臺灣中小企業銀行
      帳戶、第一商業銀行帳戶之款項分別轉至被告設於第一商
      業銀行天母分行帳戶及案外人張智鈞名義設於第一商業銀
      行延吉分行之帳戶內，轉入該二帳戶之金額共計五十七萬
      六千八百六十二元，其中轉入被告第一商業銀行天母分行
      帳戶內之金額共計二十六萬六千八百六十六元之事實，有
      前引資料可證，此等金額始為詐欺集團詐欺取財所得之財
      物（刑法第三百三十九條第一項、第三百四十條參考），
      其中之二十六萬六千八百六十六元始為與本案被告幫助洗
      錢犯罪有關之金額。原審判決未核對卷內資料，即依照警
      方移送書之記載，認定稱：「丙○○陸續自其臺灣銀行中
      小企業銀行帳戶匯款至甲○○前揭第一商業銀行帳戶內，
      丙○○前揭銀行帳戶內之存款共計五十七萬六千八百八十
      八元悉數被轉出」等語，將轉帳手續費計入，亦有錯誤。
    (四)檢察官上訴意旨指摘原審判決誤認被告申請取得第一商業
      銀行天母分行上揭帳戶之時間，並認被告虛構原審違法取
      供之情，毫無悔意，原審量刑偏輕等語，為有理由，被告
      上訴意旨否認有犯罪故意，且主張自己符合自首條件，核
      無理由。而原審判決既有上述可議、疏漏之處，自應由本
      院將原判決撤銷改判。
六、適用法律：
　　(一)刑事訴訟法第三百六十九條第一項前段、第三百六十四條
      、第三百條、第二百九十九條第一項前段。
　　(二)現行洗錢防制法第九條第一項、第五項後段，刑法第十一
      條前段、第五十六條、第三十條第一項前段、第二項、第
      四十一條第一項前段，罰金罰鍰提高標準條例第二條。
本案經檢察官李良忠到庭執行職務。
中　　華　　民　　國　　 94 　　年　　 2  　月　 23 　日
    　　　　　　　刑事第十二庭審判長法　官　李文成
               　　　　　　　　　 　法　官　官有明
　　　　　　　            　　　　　法　官  王復生
以上正本證明與原本無異。
如不服本判決，應於收受送達後十日內向本院提出上訴書狀，其
未敘述上訴之理由者並得於提起上訴後十日內向本院補提理由書
（均須按他造當事人之人數附繕本）。
                                    書記官  王宜玲
中　　華　　民　　國　　94　　年　　3 　　月　　3 　　日
附錄：本案論罪科刑法條全文：
現行洗錢防制法第九條第一項：
犯第2條第1款之罪者，處五年以下有期徒刑，得併科新臺幣三百
萬元以下罰金。
